【裁判字號】    89,家抗,39
【裁判日期】    890904
【裁判案由】    離婚
【裁判全文】
臺灣高等法院高雄分院民事裁定  八十九年度家抗字第三九號
    抗  告  人  甲○○
右抗告人因與相對人乙○○間離婚事件，對於民國八十九年五月十八日臺灣高雄地方
法院八十八年度婚字第五九七號裁定提起抗告，本院裁定如左：
      主      文
抗告駁回。
抗告訴訟費用由抗告人負擔。
      理      由
一、抗告意旨略以：相對人誣指抗告人與人通姦一事於屏東縣恆春鎮廣為傳聞，造成
    抗告人精神上受不堪同居之虐待，且抗告人雖偶住鳳山市，但位於屏東縣恆春鎮
    之娘家為其事實上住居所，原法院有管轄權云云。
二、按離婚之訴，專屬夫妻之住所管轄，但訴之原因事實發生於夫或妻之居所地者，
    得由各該居所地管轄。民事訴訟法第五百六十八條第一項定有明文。惟定法院之
    管轄，以起訴時為準，同法第二十七條規定即明，故民事訴訟法第五百六十八條
    第一項所謂夫妻之住所、夫或妻之居所，係指起訴時之夫妻之住所、夫或妻之居
    所而言，如起訴時已非夫妻之住所、夫或妻之居所，該自無該法條之適用。
三、又夫妻之住所由雙方共同協議之，未為協議或協議不成時，得聲請法院定之，法
    院為前項裁定前，以夫妻共同戶籍地推定為其住所地。民法第一千零零二條定有
    明文。又夫妻雖曾協議住所，但一方因故需變更其住所時，自得廢棄原有之住所
    ，而重為協議，非謂一經協議即不得變更，如此方符合憲法所規定人民居住之自
    由權。查，兩造於民國八十年間結婚後原住屏東，嗣於八十二年間共同遷居台北
    ，於八十八年七月二日在台北縣新莊市○○路五一五號九樓共同住所發生爭執，
    抗告人旋即離家，自此兩造未曾再同住，抗告人於同年八月遷籍至台北縣新莊市
    ○○里○○路一八二巷二弄一四之一號，現住高雄縣鳳山市○○路三六號一三樓
    ；相對人籍設並住台北縣新莊市○○里○○路莊市○○里○○○路二二九巷二三
    號六樓等情，已為兩造於原法院準備程序陳述明確，並有起訴狀、戶籍謄本附卷
    可稽（原法院卷第三、第六至八頁、第三十四頁）。是兩造雖曾協議住所，但自
    抗告人離家之後，兩造既未曾就其共同住所一事進行協議或聲請法院裁定，又無
    共同戶籍地，揆諸前揭規定，本件訴訟於八十八年十一月二十四日（原裁定誤繕
    為十二月十六日）繫屬原法院即台灣屏東地方法院時，兩造並無共同住所地。
四、又本件訴訟訴訟繫屬原法院時，抗告人住高雄縣鳳山市○○路三六號一三樓；相
    對人住台北縣新莊市○○里○○路莊市○○里○○○路二二九巷二三號六樓等情
    ，已於前述，即兩造之居所地均未在屏東縣、市，抗告人雖主張離婚之原因事實
    發生於恆春，但原法院既非抗告人起訴時之兩造居所地之法院，自非民事訴訟法
    第五百六十八條第一項但書所規定之訴之原因事實發生居所地之法院。抗告人以
    此主張原法院有管轄權云云，委無可取。另抗告人嗣於提起抗告時始改稱位於屏
    東市恆春鎮之娘家為其事實居所云云，自無可採。
五、按訴訟，由被告住所地之法院管轄，民事訴訟法第一條第一項前段定有明文。本
    件訴訟繫屬原法院時，兩造並無共同住所地，原法院又非兩造居所地之法院，無
    從依民事訴訟法第五百六十八條第一項定本件離婚訴訟之管轄法院，自應回復適
    用民事訴訟法第一條所規定以原告就被告原則，定其管轄法院。被告之住所地係
    位於台北縣新莊市○○里○○○路二二九巷二三號六樓，該地屬台灣板橋地方法
    院管轄區域，茲抗告人向無管轄權之原法院提起本件訴訟，顯已違反前揭管轄之
    規定，且相對人抗辯原法院無管轄權（原法院卷第九十二頁），原法院將本件訴
    訟及反訴訴訟移送台灣板橋地方法院，核無不合。抗告為無理由，應予駁回。
據上論結，本件抗告為無理由，爰依民事訴訟法第四百九十二條第一項、第九十五條
、第七十八條，裁定如主文。
中    華    民    國        八十九      年      九      月      四      日
                                      臺灣高等法院高雄分院民事第二庭
~B1審判長法官  高金枝
~B2      法官  陳真真
~B3      法官  簡色嬌
右為正本係照原本作成。
不得再抗告。
中    華    民    國        八十九      年      九      月      六      日
~B法院書記官  彭筱瑗
                                                                        Ｈ


司法院資訊處製作；財團法人民間司法改革基金會備份。
